【裁判字號】    97,台上,1679
【裁判日期】    970417
【裁判案由】    傷害致人於死
【裁判全文】
最高法院刑事判決            九十七年度台上字第一六七九號
上  訴  人  台灣高等法院高雄分院檢察署檢察官
上  訴  人
即  被  告  甲○○
                    （
被      告  乙○○
上列上訴人等因被告等傷害致人於死案件，不服台灣高等法院高
雄分院中華民國九十七年一月二十九日第二審更審判決（九十六
年度上更(二)字第三０八號，起訴案號：台灣高雄地方法院檢察署
九十四年度偵字第一四五三九號），提起上訴，本院判決如下：
    主  文
原判決撤銷，發回台灣高等法院高雄分院。
    理  由
本件原判決撤銷第一審論處上訴人即被告甲○○及被告乙○○成
年人傷害兒童之身體，因而致兒童於死（甲○○累犯）罪刑之判
決，改判仍論甲○○以成年人傷害兒童之身體，因而致兒童於死
（累犯）罪，量處有期徒刑十二年；另諭知乙○○無罪；固非無
見。
惟查：(一)、審理事實之法院，對於案內與待證事實有重要關係，
而屬依法應予調查之證據，如未依法調查或雖已調查而未調查明
白，即與證據未經調查無異，若率行判決，其判決當然為違背法
令。又證據之證明力，固屬於法院判斷之自由，但不得違背經驗
法則，如其判斷仍存有疑竇，則在應予調查之證據究明釐清前，
尚難遽採為被告有利或不利之認定。原判決理由貳、實體方面第
二項之(一)說明採乙○○於警詢稱：「……當時Ａ童（姓名、年籍
詳卷）躺在該處睡覺，甲○○拿電擊棒（外接兩條電線），用電
線接觸在Ａ童雙腳腳底（每一隻腳各接一條電線）電擊一下，Ａ
童當時有驚醒哭喊一下子後，就呈昏迷狀態」、「Ａ童被電擊後
顫抖一下驚醒後，坐在竹蓆上哭泣……我再回頭看Ａ童時，Ａ童
坐著臉貼在竹蓆上，發現呼吸有點異常」；於檢察官偵查中稱：
「當時小孩在睡覺，被電到時小孩醒了就哭，甲○○就抱小孩要
他不要哭，將小孩放回地上草蓆上，小孩坐下後就慢慢倒地，鼻
孔聲音很微弱，臉部貼地」、「慢慢小孩的頭往前倒在地上，呼
吸有點怪怪的」；於原審法院第一次更審時稱：「小孩子不哭以
後，甲○○把小孩放下之後，跟我說覺得小孩怪怪的。我過去看
小孩身體軟軟的」等語。為認定甲○○於施用毒品後，見Ａ童睡
於地上草蓆，持乙○○所有之電擊棒電擊Ａ童，致Ａ童驚醒哭鬧
後，旋即陷入昏睡狀態等事實之依據。復認定甲○○、乙○○二
人在Ａ童正處於昏迷狀態下，竟任由Ａ童獨處屋內，逕在乙○○
住處外空地聊天、放鴿子，而未及時將Ａ童送醫救治等情。如果
均無訛，甲○○、乙○○二人何以不將昏迷中之Ａ童送醫急救？
能否謂其二人將昏迷中之Ａ童單獨留在屋內，對於在昏迷中之Ａ
童可能因無人施救而死亡，在主觀上毫無預見？原判決未予釐清
論明，尚嫌速斷，並有理由不備之違誤。(二)、原判決認定賴麗娟
攜帶其子Ａ童至乙○○住處，請乙○○將Ａ童交予甲○○代為照
顧，甲○○因之代為照顧Ａ童等情。如果無訛，賴麗娟係在乙○
○住處將Ａ童託付予乙○○，乙○○再與甲○○聯絡後，將Ａ童
轉交甲○○代為照顧，然甲○○於翌日又將Ａ童帶至乙○○住處
，乙○○既目睹甲○○以電擊棒電擊Ａ童，Ａ童哭鬧後陷入昏迷
，則乙○○、甲○○二人對於遭電擊陷入昏迷之Ａ童，有無防止
其發生死亡結果之義務？依當時情況，是否能防止Ａ童發生死亡
之結果，而未予防止，該當殺人罪之不作為犯？又原判決認定「
Ａ童睡眠中徒遭電擊驚醒大聲哭鬧後，大量流失水分而造成體內
電解質失衡，導致昏迷、嗜睡等身體不適之症狀，因未及時送醫
救治而死亡。」究係傷害Ａ童健康致死抑或傷害其身體致死？原
審未予究明釐清，遽認乙○○未受託照顧Ａ童，其被訴之犯罪不
能證明，而為無罪之判決，並變更檢察官起訴殺人罪嫌之法條，
論處甲○○傷害兒童之身體，因而致死之罪刑，亦有調查未盡及
理由欠備之可議。檢察官及甲○○上訴意旨分別指摘原判決不當
，尚非全無理由，應認仍有撤銷原判決發回更審之原因。
據上論結，應依刑事訴訟法第三百九十七條、第四百零一條，判
決如主文。
中    華    民    國  九十七  年    四    月   十七   日
                      最高法院刑事第十庭
                          審判長法官  洪  文  章
                                法官  王  居  財
                                法官  郭  毓  洲
                                法官  黃  梅  月
                                法官  邱  同  印
      本件正本證明與原本無異
                                      書  記  官
中    華    民    國  九十七  年    四    月  二十二  日
                                                      V


司法院資訊處製作；財團法人民間司法改革基金會備份。
